【裁判字號】    98,聲,1423
【裁判日期】    980805
【裁判案由】    聲請沒入保證金
【裁判全文】
臺灣臺北地方法院刑事裁定              98年度聲字第1423號
抗  告  人
即  被  告  甲○○
聲  請  人  臺灣臺北地方法院檢察署檢察官
上列抗告人即被告因聲請人聲請沒入保證金案件，不服本院中華
民國98年6 月23日裁定（98年度聲字第1423號）提起抗告，本院
裁定如下：
    主  文
原裁定撤銷。
聲請駁回。
    理  由
一、按當事人對於法院之裁定有不服者，除有特別規定外，得抗
    告於直接上級法院；原審法院認為抗告有理由者，應更正其
    裁定，刑事訴訟法第403 條第1 項、第408 條第2 項前段分
    別定有明文。
二、抗告意旨略以：抗告人即被告甲○○前雖因妨害兵役治罪條
    例案件經臺灣臺北地方法院檢察署命具保新臺幣10,000元，
    惟本案被告已於98年6 月17日自行到案並已繳納罰金執行完
    畢，竟收受臺灣臺北地方法院沒入保證金裁定，為此不服提
    起抗告等語。
三、經查：
  (一)按民事訴訟法第138 條所規定之寄存送達，限於不能依同法
    第136 條及第137 條規定行送達者，始得為之，設其送達之
    處所，雖原為應受送達人之住居所，事務所或營業所，而實
    際上已變更者，該原住居所，事務所或營業所，即非應為送
    達之處所，自不得於該原處所為寄存送達，最高法院著有64
    年台抗字第481 號判例可資參照。次按刑事訴訟法第62條規
    定，送達文書，除本章（刑事訴訟法第一編第六章）有特別
    規定外，準用民事訴訟法之規定。查：本案原審刑事裁定書
    係以「臺北縣新店市○○路92巷8 號4 樓」為送達地址，嗣
    因未獲會晤被告亦無受領文書之同居人或受僱人，郵務機關
    乃於98年7 月1 日將文書寄存於臺北縣政府警察局新店分局
    江陵派出所，並作送達通知書，粘貼於上述地址門首、信箱
    ，以為送達，此有送達證書1 份附卷可稽。又觀諸臺灣臺北
    地方法院檢察署檢察官拘票報告書記載：曾於98年5 月19日
    前往上揭處所查訪，經該住戶告知被告並無實際居住在該處
    等語（見98年執字第1590號偵查卷附），參以被告本案提出
    抗告狀時書寫之地址亦為臺北縣永和市○○路41號5 樓，而
    與上揭寄存送達地址不同，顯見被告於本院送達文書時實際
    上並無居住在前開「臺北縣新店市○○路92巷8 號4 樓」處
    所甚明，則被告既未實際居住於該處所，前揭將裁定書送達
    至該址，並以未獲會晤抗告人或有辨別事理能力之同居人或
    受僱人為由，將文書為寄存送達，即不生寄存送達效力。又
    被告係於98年7 月28日始親自簽收本案裁定書，依此，本件
    被告提起抗告，並未逾抗告期間，合先敘明。
  (二)按具保停止羈押之被告逃匿者，應命具保人繳納指定之保證
    金額並沒入之，不繳納者強制執行，保證金已繳納者沒入之
    ，刑事訴訟法第118 條第1 項定有明文。是沒入具保人繳納
    之保證金，應以被告在逃匿中為其要件，如具保停止羈押之
    被告雖曾逃匿，但已緝獲歸案者，即不得再以其逃匿而裁定
    沒入具保人繳納之保證金（最高法院87年度臺抗字第406 號
    、93年度臺非字第268 號判決意旨同此見解）。
  (三)本件聲請人以被告違反妨害兵役治罪條例案件經判決確定後
    ，依法應予執行，經聲請人合法傳喚、拘提，均未到臺灣臺
    北地方法院檢察署接受執行等情，此固有聲請人所提出之送
    達回證、臺灣臺北地方法院檢察署檢察官拘票、法務部戶役
    政連結作業系統及原刑事保證金收據等資料在卷可稽。惟被
    告業於98年7 月16日自行到案執行，且當日易科罰金執行完
    畢，此經本院調取臺灣臺北地方法院檢察署98年度執緝字第
    1047號卷宗核閱屬實，是被告雖曾逃匿，但既自行到案並繳
    納罰金執行完畢，則逃匿情形已不復存在，揆諸前開說明，
    聲請人聲請本院沒入保證金即無理由。抗告人提起抗告，為
    有理由，應由本院依首揭規定將原裁定撤銷，自為更正裁定
    如上所述。
四、依刑事訴訟法第408條第2項，裁定如主文。
中    華    民    國    98    年    8     月    5     日
                          臺灣臺北地方法院刑事第十七庭
                                      法  官  賴淑美
以上正本證明與原本無異。
如不服本裁定，應於送達後5 日內，向本院提出抗告狀。
                                      書記官  許翠燕
中    華    民    國    98    年    8     月    6     日


司法院資訊處製作；財團法人民間司法改革基金會備份。
